臺灣桃園地方法院行政訴訟判決　
110年度交字第578號
原      告  張道明  

被      告  交通部公路總局臺中區監理所

代  表  人  魏武盛  
上列當事人間交通裁決事件，原告不服被告民國110年11月24日
彰監四字第64－DG0000000號裁決，提起行政訴訟，本院判決如下
：
    主  文
原告之訴駁回。
訴訟費用新臺幣參佰元由原告負擔。
    事實及理由
壹、程序方面：
    本件係因原告不服被告所為道路交通管理處罰條例（下稱處
    罰條例）第8 條之裁決而提起撤銷訴訟，依行政訴訟法第23
    7 條之1 ，應適用交通裁決事件訴訟程序。本件因卷證資料
    已經明確，本院依行政訴訟法第237 條之7 規定，不經言詞
    辯論，直接裁判。
貳、實體方面：                                  
一、事實概要：
　　原告於民國110年7月10日17時10分許，駕駛車牌號碼000－00
    00號自用小客車（下稱系爭車輛），行經桃園市大溪區快速
    路與興昌路口時，為民眾於110年7月10日檢舉，經桃園市政
    府警察局大溪分局（下稱舉發機關）警員認原告有「非遇突
    發狀況，在車道中暫停」之違規，遂逕行舉發並填製桃警局
    交字第DG0000000號之舉發違反道路交通管理事件通知單（
    下稱系爭舉發通知單），記載應到案日期為111年1月1日前
    ，並移送被告處理。嗣系爭車輛車主（即原告配偶）於110
    年9月1日到案陳述不服舉發，經被告函請舉發機關協助查明
    事實後，認原告確有「非遇突發狀況，在車道中暫停」之違
    規，即於110年11月24日填製彰監四字第64－DG0000000號裁
    決書（下稱原處分），爰依處罰條例第43條第1項第4款及違
    反道路交通管理事件統一裁罰基準及處理細則（下稱裁罰基
    準及處理細則）等規定，裁處原告罰鍰新臺幣（下同）18,0
    00元、記違規點數3點，並應參加道路交通安全講習等處分
    。原告不服，於是提起本件行政訴訟。
二、原告起訴主張及聲明：
（一）主張要旨：原告於行駛中因感覺車輛有問題，故使用方向
      燈微停於外側車道上，但不知為何遭人拍照、攝影存證，
      告發違規。
（二）聲明：撤銷原處分。
三、被告答辯及聲明：
（一）答辯要旨：
    ⒈引用處罰條例第7條之1、第24條第1項第3款、第43條第1項
      第4款、第5項前段、第63條第1項第3款、道路交通安全規
      則（下稱道安規則）第94條第2項等相關交通法規之條文
      （詳卷附答辯狀）。
    ⒉依前揭處罰條例及道路安全規則等規定以觀，其訂定及立
      法意旨乃在於駕駛人若恣意驟然減速、煞車或於車道中暫
      停，將導致後方之車輛應變不及而造成追撞，是除非遇有
      突發狀況影響行車動線而不得不然，否則依法即嚴禁驟然
      減速或停車，亦即上開規範目的乃在於使駕駛人能合理預
      期他方之行車動態，俾能有充分之時間應變，避免因無預
      期之驟然減速、煞車或暫停導致其他駕駛人因反應不及而
      失控，或因亦猝然減速、煞車或於車道中暫停而產生連鎖
      反應致肇事。
    ⒊另由檢舉人提供之行車影像畫面顯示：17時10分7至16秒許
      ，原告原行駛於內側車道，並於內側車道行駛超前檢舉人
      車輛，嗣17時10分17至18秒許，原告踩煞車，於未使用方
      向燈之情下，並突然往右急切至檢舉人車輛前方。17時10
      分18至21秒許，右側方向燈先閃爍一下後即熄滅，復開啟
      左側方向燈，該方向燈並閃爍三下後熄滅，系爭車輛此時
      亦完全靜止於檢舉人車輛前方，而行駛在該系爭車輛後方
      之檢舉人車輛亦隨即停在其後方車道上。17時10分24秒許
      ，警示燈亮啟至畫面結束。且觀之行車影像畫面，自畫面
      開始至結束為止，系爭車輛路口前方號誌皆顯示為綠燈，
      即表示原告可繼續往前行駛，原告於無車輛且行車順暢之
      情況下突然往右切入至檢舉人原行駛之車道前方，並停止
      在路中央，此屬其他駕駛人難以預期之行車動態，自堪認
      系爭車輛駕駛有「非遇突發狀況，在行駛中任意驟然減速
      、煞車或於車道中暫停」之違規事實，且原告驟然減速、
      煞車，並暫停於車道之行為，不僅影響對方行車，亦對於
      其他車輛之動向產生不確定性之危險，已導致其他車輛駕
      駛人無法預測其車之行動，在用路人行駛之道路上，已造
      成極大之潛在公共危險，其行為已違反道路交通管理處罰
      條例第43條第1項第4款之規定，影響其他用路人之行車安
      全。
    ⒋至原告提出全豐保修工作維修單為證，惟原告案發時係於
      內側車道加速超越行駛於外側車道之檢舉人車輛後，於未
      有任何警示之情況下，往右突然切入檢舉人車輛前方，且
      若察覺車輛性能異常，應先判斷周遭交通狀況，小心且安
      全的將車輛駛向現場任何空曠處，而儘量遠離檢舉人車輛
      以免碰撞而發生事故，且應先顯示燈光或手勢提醒後方行
      駛之車輛後，再將故障車輛開往路邊檢查，而非加速超越
      檢舉人車輛，並切入檢舉人車輛行駛之車道上，並於行駛
      當中直接暫停於車道上，系爭車輛與一般車輛故障時之正
      常反應尚屬有別。
（二）聲明：駁回原告之訴。
四、本院之判斷：
（一）前提事實：
      原告於110年7月10日17時10分許，駕駛系爭車輛行經桃園
      市大溪區快速路與興昌路口時，為民眾於110年7月10日檢
      舉，經舉發機關警員認原告有「非遇突發狀況，在車道中
      暫停」之違規等情，此有系爭舉發通知單（見本院卷第35
      頁）、交通違規案件陳述書（見本院卷第36頁）、舉發機
      關110年10月21日溪警分交字第1100027975號函文（見本
      院卷第37頁）、行車記錄器畫面擷取照片（見本院卷第39
      至41頁）、檢舉人個人資料（見本院卷第42頁）、違規移
      轉駕駛人申請書（見本院卷第44頁）等資料各1份在卷可
      憑。
（二）本件被告認定原告有「非遇突發狀況，在車道中暫停」之
      違規，並無違誤：
    ⒈按處罰條例第43條第1項第4款規定：「汽車駕駛人，駕駛
      汽車有下列情形之一者，處6,000元以上24,000元以下罰
      鍰，並當場禁止其駕駛：四、非遇突發狀況，在行駛途中
      任意驟然減速、煞車或於車道中暫停」。又「汽車除遇突
      發狀況必須減速外，不得任意驟然減速、煞車或於車道中
      暫停。前車如須減速暫停，駕駛人應預先顯示燈光或手勢
      告知後車，後車駕駛人應隨時注意前車之行動」，亦為道
      安規則第94條第2項所明定。
    ⒉復按處罰條例第43條第1項第4款「非遇突發狀況，在行駛
      途中任意驟然減速、煞車或於車道中暫停」規定之立法意
      旨，係在避免道路駕駛人於「非遇突發狀況」時在道路中
      因有「任意驟然減速、煞車」或「於車道中暫停」之情形
      而導致交通意外之發生；在「任意驟然減速、煞車」行為
      態樣下，因其驟然減速可能導致後方車輛無法預測而必須
      驟然減速、煞車，而有追撞之風險；而「於車道中暫停」
      之行為態樣，其所蘊含之風險，即一般道路駕駛人對於車
      輛於車道中之狀態預測應為「行進狀態」而非「停止狀態
      」，故立法者明文排除「有突發狀況」之情形下，例如前
      方有車禍突然發生、道路塌陷、車輛惡意危險之駕駛行為
      或巨大貨物突然掉落路面、惡劣天候情況等等其它緊急突
      發狀況而不得不驟然減速、煞車或於車道中暫停時等情，
      方屬有正當理由，而得於車道中暫停，始符合例外不予處
      罰。此並有臺灣新北地方法院109年交字第116號、108年
      度交字第277號、106年度交字第272號等行政判決亦有相
      同之論述，可資參酌。
    ⒊經查，本件系爭車輛係登記於原告之配偶施雨彤名下所有
      ，此有本院職權查詢之公路監理電子閘門1份(見本院卷第
      59頁)附卷可稽，又施雨彤因本件原告之違規行為而另遭
      桃園市政府交通事件裁決處，以其係系爭車輛之車主，而
      依處罰條例第43條第4項規定，以110年11月10日桃交裁罰
      字第58-DG0000000號裁決書裁處吊扣汽車牌照6個月(下稱
      吊扣牌照處分)在案，施雨彤對於吊扣牌照處分不服，提
      起行政訴訟，現由本院另案110年度交字第577號交通裁決
      事件(下稱本院另案)審理中等情，此並經本院職權調閱本
      院另案核閱無誤，並有本院另案之卷宗影本1份放置於卷
      外可稽。又本院另案已先於111年3月8日言詞辯論期日先
      行勘驗本件卷內被告所提供之檢舉人之行車記錄器錄影光
      碟畫面內容，因本院另案與本件係屬相同之違規事實，只
      是另案處罰之對象為車主（即本件原告之配偶施雨彤），
      況且本件原告係違規當時之駕駛人，亦為本院另案之訴訟
      代理人，且於本院另案上開言詞辯論期日審理時，本件原
      告對於本院另案之勘驗內容之結果亦表示：沒有意見等語
      （見本院另案卷第70頁），則本件自得援用本院另案之勘
      驗筆錄內容之譯文。
    ⒋次查，本院另案勘驗被告所提供檢舉人之行車記錄器錄影
      光碟畫面，其內容略以：「影像為檢舉人車輛行車紀錄器
      畫面，日期為『2021/07/10』，檢舉人車輛於外側車道直行
      ，天候與視線均良好，前方100公尺內均無其他車輛或障
      礙物。於『17：10：08』時，此時系爭車輛在檢舉人車輛左
      側之內側車道與其併行，系爭車輛並逐漸加速超越檢舉人
      車輛。於『17：10：15』時，系爭車輛已拉開與檢舉人車輛
      之距離，並在此時通過停止線進入路口，二車之前後距離
      約5公尺左右。於『17：10：17』時，檢舉人車輛亦通過停
      止線進入路口，此時二車之前後距離約10公尺左右，此時
      系爭車輛未預先顯示方向燈並煞車減速突然進入外側車道
      至檢舉人車輛前方並於路口中央暫停不動，檢舉人車輛亦
      緊急煞車。於『17：10：24』時，可見系爭車輛之車牌號碼
      為『ARP-5959』，系爭車輛此時始開啟警示燈，檢舉人車輛
      與系爭車輛均暫停，其他車輛均從內側車道呼嘯而過」等
      情(見本院另案卷第70頁)觀之，足認系爭車輛於上揭勘驗
      錄影畫面內容之錄影畫面時間17時10分17秒許，確實有在
      車道中停車之事實，並於暫停時間內，系爭車輛之前方並
      無任何車輛阻擋其往前行駛，亦未有緊急煞車、碰撞事故
      等突發狀況存在，且原告在暫停期間內其左側之內側車道
      仍有其他車輛持續往前行駛通過路口，是周遭環境並無迫
      使原告不得不在車道中暫停之因素存在。
　　　又依據原告於本院另案審理時所述略以：「（問：當天系
      爭車輛為何與檢舉人之車輛併排行駛？有無行車糾紛？）
      當時我的印象是檢舉人從橋那邊過來，我本來是行駛在快
      速路外側車道，然後檢舉人也插入外側車道，插到我的車
      輛前面，我因為要超越檢舉人車輛，所以我就走內側車道
      …。（問：原告訴訟代理人當天要超越檢舉人車輛時，車
      速為何？）應該沒有很快，檢舉人車是從左側來插入我的
      車前，我從外側車道要切往內側車道，要超越外側車道的
      檢舉人車輛，我不知道我當時車速是多少）」等語（見本
      院另案第67頁、第68頁）觀之，顯見系爭車輛當時原係行
      駛於該路段之外側車道上，係因檢舉人車輛插入外側車道
      ，行駛於其前方後，致使原告為進行超車而有變換車道至
      內側車道上之情，足見，原告與檢舉人間於切換車道過程
      時，似已產生行車糾紛。又觀諸前揭勘驗檢舉人行車記錄
      器之錄影光碟畫面可見，原告於案發時係於內側車道加速
      超越行駛於外側車道之檢舉人車輛後，於未有任何警示之
      情況下，往右突然切入檢舉人車輛前方，且若原告察覺車
      輛性能異常，則理應先判斷周遭交通狀況，小心且安全的
      將車輛駛向現場任何空曠處，而儘量遠離檢舉人車輛以免
      碰撞而發生事故，且應先顯示燈光或手勢提醒後方行駛之
      車輛後，再將故障車輛開往路邊檢查，而非加速超越檢舉
      人車輛，並切入檢舉人車輛行駛之車道上，並於行駛當中
      直接暫停於車道上，系爭車輛與一般車輛故障時之正常反
      應尚屬有別。益見，原告係因先與檢舉人間有切換車道之
      行車糾紛，之後即採取超車切入檢舉人車輛之前方，並突
      然在檢舉人車輛行進之車道中暫停，則依一般經驗法則應
      可推論原告係以藉此方式教訓檢舉人並發洩原告心中之不
      滿。故堪認原告駕駛系爭車輛確有「非遇突發狀況，在車
      道中暫停」之主觀故意及客觀之違規行為事實。
    ⒌至原告主張：原告於行駛中因感覺車輛有問題，故使用方
      向燈微停於外側車道上，但不知為何遭人拍照、攝影存證
      ，告發違規等語，並提出全豐保修之工作維修單一紙為證
      。惟按當事人主張有利於己之事實者，就其事實有舉證之
      責任。民事訴訟法第277條前段定有明文。又上開規定依
      行政訴訟法第237條之9、第236條、第136條之規定，於交
      通裁決事件準用之。當事人主張事實，須負舉證責任，倘
      其所提出之證據，不足為主張事實之證明，自不能認其主
      張之事實為真實。經查，本件原告雖提出全豐保修之工作
      維修單（見本院卷第7頁），以證明其當時係因車輛有問
      題，而暫停於外側車道上，惟依原告所提出之上開工作維
      修單觀之，系爭車輛於保養廠內僅進行兩項檢查（即「水
      位異常檢常」與「引擎故障燈檢修」），不僅上開兩項檢
      查並未發現有故障之情，且於工作維修單上之工資及零件
      項目均記載為「0元」，則系爭車輛是否確實在檢舉人檢
      舉當下係因為故障而停車，依原告所提出之修繕單，並無
      法佐證其所述之事實，且修繕單亦未記載相關修繕之事實
      ，是本院依原告所提出之工作維修單，實難認定系爭車輛
      當時確有故障情形發生，而有在車道中暫停之必要。故原
      告上開主張，並不足採信。
    ⒍綜上所述，本件原告確實有「非遇突發狀況，在車道中暫
      停」之客觀違規行為及主觀之違規故意，已詳如前述。故
      本件被告依據舉發員警之舉發而認定原告有「非遇突發狀
      況，在車道中暫停」之違規行為，並無違誤。
（三）被告以原處分裁處原告罰鍰18,000元、記違規點數3點，
      並應參加道路交通安全講習，並無違誤：
    ⒈按「汽車駕駛人，駕駛汽車有下列情形之一者，處6,000元
      以上24,000元以下罰鍰，並當場禁止其駕駛：四、非遇突
      發狀況，在行駛途中任意驟然減速、煞車或於車道中暫停
      」、「汽車駕駛人，有下列情形之一者，應接受道路交通
      安全講習：三、有第43條規定之情形」、「汽車駕駛人有
      下列各款所列條款之一者，除依原條款處罰鍰外，並予記
      點：三、有第43條、第53條或第53條之1情形之一者，各
      記違規點數3點」，處罰條例第43條第1項第4款、第24條
      第1項第3款、第63條第1項第3款分別定有明文。
    ⒉次按裁罰基準及處理細則第1條規定：「本細則依道路交通
      管理處罰條例第92條第4項規定訂定之」、第2條第1項、
      第2項規定：「處理違反道路交通管理事件之程序及統一
      裁罰基準依本細則之規定辦理。前項統一裁罰基準，如附
      件違反道路交通管理事件統一裁罰基準表」，核上開處罰
      條例第92條第4項所授權交通部會同內政部訂定之裁罰基
      準及處理細則及其附件「違反道路交通管理事件統一裁罰
      基準表」（下稱裁罰基準表），就其立法目的及功能，乃
      為防止處罰機關枉縱或偏頗，用以維持裁罰之統一性與全
      國因違反道路交通管理事件受處罰民眾之公平，不因裁決
      人員不同，而生偏頗，寓有避免各監理機關於相同事件恣
      意為不同裁罰之功能，並非法所不許，於憲法上保障人民
      財產權之意旨並無牴觸（此並有司法院釋字第511號解釋
      意旨理由足資參照），是被告自得依此裁罰基準表而為裁
      罰。
    ⒊原告確有「非遇突發狀況，在車道中暫停」之違規行為，
      已詳如前述，且原告係於應到案期限內到案聽後裁決，又
      依裁罰基準表規定：「汽車」、「汽車駕駛人非遇突發狀
      況，在行駛中任意驟然減速、煞車或於車道中暫停」，於
      期限內繳納或到案聽候裁決者，裁處罰鍰18,000 元。是
      本件被告依處罰條例第43條第1項第4款、第24條第1項第3
      款、第63條第1項第3款、裁罰基準及處理細則及裁罰基準
      表等規定，以原處分裁罰原告罰鍰18,000元、記違規點數
      3點，並應參加道路交通安全講習，經核即屬於法有據，
      並無違誤。故原告訴請撤銷原處分為無理由，應予駁回。
（四）本件判決基礎已臻明確，兩造其餘之攻擊防禦方法及訴訟
      資料經本院審酌後，核與判決結果不生影響，無一一論述
      之必要，附此敘明。
五、本件第一審裁判費為裁判費300 元，應由原告負擔，爰確定
    第一審訴訟費用額如主文第二項所示。
六、據上論結，本件原告之訴無理由，依政訴訟法第237條之8  
    第1項、第98條第1項前段等規定，判決如主文。
中　　華　　民　　國　　111 　年　　5 　　月　　31　　日
　　　　　　　　　行政訴訟庭　法　官　黃漢權
上為正本係照原本作成。
如不服本判決，應於判決送達後20日內，向本院提出上訴狀並表
明上訴理由（原判決所違背之法令及其具體內容或依訴訟資料可
認為原判決有違背法令之具體事實），其未載明上訴理由者，應
於提出上訴後20日內向本院補提理由書（上訴狀及上訴理由書均
須按他造人數附繕本，如未按期補提上訴理由書，則逕予駁回上
訴），並應繳納上訴裁判費新臺幣750元。 
中　　華　　民　　國　　111 　年　　5 　　月　　31　　日
                              書記官  蕭竣升